【裁判字號】    94,易,2016
【裁判日期】    950511
【裁判案由】    侵占
【裁判全文】
臺灣臺北地方法院刑事判決              94年度易字第2016號
公  訴  人  台灣台北地方法院檢察署檢察官
被      告  甲○○
選任辯護人  杜英達律師
            李采霓律師
上列被告因侵占案件，經檢察官提起公訴（九十三年度偵續一字
第五二號），本院判決如下：
    主  文
甲○○無罪。
    理  由
一、公訴意旨略以：被告甲○○於民國八十九年十月九日，與告
    訴人乙○○訂立保管調度股票協議書，約定由乙○○出資新
    臺幣（下同）三千二百五十五萬元，甲○○負責股票之買賣
    ，隨即自同年六月三日起至七月三日止，借用郭珍名義在日
    盛證券股份有限公司（下稱日盛證券）之帳戶，買進正道工
    業股份有限公司（下稱正道公司）股票計二千九百二十七張
    （每張一千股），另為兼顧正道公司形象，在正道股票市價
    低於十五元時，乙○○保證不出售，而正道公司之股票市價
    達到每張十五元時，甲○○應將該股票返還予乙○○等協議
    ；詎甲○○竟基於意圖為自己不法所有之概括犯意，先並未
    買進足額正道公司股票，僅買進二千二百七十五張，而將所
    餘款項五百八十七萬八千五百五十元予以侵占入己，後又將
    上開其所買進持有之正道公司股票，連續以低於每張十五元
    之價格出售之方式及擅自領取郭珍證券帳戶內正道公司股票
    之方式，予以侵占入己，嗣經乙○○查知郭珍證券帳戶內正
    道公司股票僅餘二十張股票，始知上情，因認被告甲○○涉
    犯刑法第三百三十五條第一項之侵占罪嫌等語。
二、按犯罪事實應依證據認定之，無證據不得推定其犯罪事實。
    又不能證明被告犯罪者，應諭知無罪之判決，刑事訴訟法第
    一百五十四條第二項、第三百零一條第一項分別定有明文。
    再按刑法上侵占罪之成立，以持有他人之物為前提（最高法
    院二十八年上字第三三五０號判例要旨參照）。又刑法上之
    侵占罪，須持有人變易其原來之持有意思而為不法所有之意
    思，始能成立，如僅將持有物延不交還或有其他原因致一時
    未能交還，既缺乏主觀要件，即難遽以該罪相繩（最高法院
    六十八年台上字第三一四六號判例要旨參照）。
三、公訴人認被告甲○○涉犯刑法第三百三十五條第一項之侵占
    罪嫌，無非以被告之供述、告訴人乙○○之指訴、被告與乙
    ○○間之保管調度股票協議書（偵字卷第十五頁參照）、案
    外人郭珍之日盛國際商業銀行（下稱日盛銀行）存款交易明
    細（偵續一字卷第七九頁至第八二頁參照）及日盛證券證券
    交易明細（偵續字卷第二十頁至第二七頁參照）以及集保領
    回明細（偵續一字卷第四一、四二頁參照）等件資為論據。
四、被告於本院審理時固承認有與乙○○間簽訂上開內容之協議
    書之事實，惟否認有何侵占之犯行，辯稱：我是與乙○○約
    定每人要購買正道公司之股票一萬張，以取得正道公司之經
    營權，但是因為我的資金不夠，所以才向乙○○借款三千二
    百五十五萬元，這些錢我全部都拿去買正道公司的股票，而
    且我們的約定是這些股票我可以自由調度，自負盈虧，只有
    當正道公司之股價達到十五元的時候，我才需要將二千九百
    二十七張正道公司之股票還給乙○○，但是從我八十九年六
    月份開始購買正道公司的股票迄今，正道公司的股價從未到
    達十五元，所以我還不需要還股票給乙○○等語。
五、查被告確實與乙○○於八十九年十月九日簽訂系爭協議書，
    由乙○○出資三千二百五十五萬元，被告負責自同年六月三
    日起至七月三日止，在郭珍名義之日盛證券帳戶裡，買進正
    道公司之股票，嗣被告以低於每張十五元之價格出售正道公
    司股票及自上開郭珍之日盛證券帳戶內領出正道公司股票之
    事實，為被告所是認，且有系爭協議書、上開郭珍之日盛銀
    行存款交易明細及日盛證券證券交易明細以及集保領回明細
    等件在卷可稽。
六、經查，證人即告訴人乙○○於本院九十五年四月二十七日審
    理時證述，當初與被告簽定系爭協議書之原因，係其與被告
    及其他人約定每人購買正道公司股票一萬張，以共同取得正
    道公司之經營權，由其出資，由被告負責為其在郭珍的帳戶
    裡下單購買正道公司之股票等情（本院當日審判筆錄參照）
    ，所述之原因事實雖與被告所述有所出入，惟關於系爭協議
    書之約定條件，其認知係被告可自由進出買賣正道公司股票
    ，而於正道公司股價到達十五元時，被告即應歸還正道公司
    股票之情（同上審判筆錄參照），則與被告所述一致，顯見
    此即為乙○○與被告當初簽訂系爭協議書時之真意，雖乙○
    ○表示於簽約當時因信任被告所以並沒有確認被告所購買正
    道公司股票之張數，惟乙○○既有製作郭珍日盛證券進出明
    細表，其上記載「至八十九年七月三十一日止匯入郭珍戶頭
    金額三千二百五十五萬元，買入股數為二千九百二十七張」
    等內容，有該進出明細表一紙在卷可憑（偵字卷第十六頁參
    照），顯見乙○○對被告於該期間（八十九年六月三日起至
    同年七月三日止）購買股票之張數知之甚詳，且乙○○畢業
    於中國文化學院社會工作系，其後從商並創辦帝聞企業股份
    有限公司，且於兩岸之間往來發展業務，迄今已三十五年，
    為證人乙○○自承在卷（同上審判筆錄參照），顯見其有相
    當之學經歷及智識程度處理大筆股票買賣之事宜，況本件金
    額高達三千餘萬元，而系爭協議書係於被告購買正道公司股
    票後之八十九年十月九日始行簽訂，乙○○應確實了解被告
    有買進如系爭協議書所記載之股票張數，方簽訂系爭協議書
    ，準此，則被告確實有購買如系爭協議書所約定之正道公司
    股票，被告依約本可自由買賣正道公司股票，僅需於正道公
    司股價達十五元時，返還二千九百二十七張正道公司股票予
    乙○○，而正道公司股票從簽約迄今均未達到十五元，為被
    告及乙○○均不爭執（同上審判筆錄參照），顯見被告返還
    正道公司股票之條件尚未成就，被告尚無需返還正道公司股
    票甚明，縱被告並非於郭珍之日盛證券帳戶內買賣股票，亦
    屬民事上債務不履行之問題，而與刑法之侵占罪構成要件無
    涉。
七、本件應屬民事糾紛，本件被告之行為與侵占之構成要件有間
    ，此外亦無其他積極證據足認被告有何侵占之犯行，揆諸前
    開法條規定及最高法院判例要旨，既不能證明被告犯罪，即
    應為被告無罪之諭知。
據上論斷，應依刑事訴訟法第三百零一條第一項，判決如主文。
本案經檢察官蕭斌志到庭執行職務。
中    華    民    國    95    年    5     月    11    日
                  刑事第九庭審判長法  官  蘇素娥
                                  法  官  葉珊谷
                                  法  官  林怡秀
本件正本證明與原本無異。
如不服本判決，應於判決送達後十日內，向本院提出上訴狀。
                                  書記官  林義盛
中    華    民    國    95    年    5     月    11    日


司法院資訊處製作；財團法人民間司法改革基金會備份。
